【裁判字號】    95,再抗,8
【裁判日期】    950529
【裁判案由】    再審之訴
【裁判全文】
臺灣高等法院民事裁定                   95年度再抗字第8號
聲請人  甲○○
        丙○○○
        丁○○
              共同送達代收人  .
        乙○○
聲請人因與相對人台灣中小企業銀行股份有限公司間再審之訴事
件，對於中華民國95年 1月19日本院94年度再抗字第78號確定裁
定，聲請再審，本院裁定如下：
    主  文
聲請駁回。
聲請費用由聲請人連帶負擔。
    理  由
一、程序部分：按裁定已經確定，而有民事訴訟法第496條第1項
    或第497條之情形者 ，得準用再審程序之規定，聲請再審。
    民事訴訟法第507條定有明文 。又，再審之訴，應於30日之
    不變期間內提起。前項期間自判決確定時起算，判決於送達
    前確定者 ，自送達時起算。民事訴訟法第500條第1、2項亦
    定有明文。經查，本院94年度再抗字第78號裁定於民國95年
    1月26日送達聲請人，按此計算再審期間原應於同年2月25日
    屆滿，惟因該日為星期六，翌日為星期日，故再審期間延至
    同年2月27日始屆滿，從而，聲請人於同年2月27日聲請再審
    ，未逾30日之不變期間。
二、本件聲請意旨略以：聲請人於兩造間請求返還消費借貸款事
    件審理程序中已就相對人主張之訴訟標的為認諾，此觀審判
    筆錄記載「原告（即相對人）訴訟代理人陳述：我們是要取
    得被告等（即聲請人）執行名義 .. 先執行被告甲○○之財
    產」及「被告（即聲請人）兼訴訟代理人陳述：沒有意見..
    原告先拍賣抵押物後，就不足部分再向連帶保證人請求」即
    明。又，相對人貸款予聲請人甲○○前，已先取得抵押權最
    高限額新台幣（下同） 500萬元之設定登記，嗣又就連帶保
    證人即聲請人丁○○所有坐落新竹市○○○段672之2地號土
    地設定登記最高限額 170萬元之抵押權，前開證據均能證明
    相對人無庸起訴，前開證據若經臺灣新竹地方法院斟酌，依
    民事訴訟法第80條規定，新竹地院93年度訴字第 532號判決
    主文第 2項即應判決為「訴訟費用當由相對人（即原告）負
    擔」，聲請人因此即將受有較有利之判決，爰依民事訴訟法
    第507條準用同法第496條第1項第13款規定聲請再審 ，請求
    廢棄原確定裁定及新竹地院93年度訴字第532號判決主文第2
    項等語。
三、按依民事訴訟法第507 條準用同法第496條第1項第13款規定
    ，有下列各款情形之一者，得以聲請再審對於確定終局裁定
    聲明不服：(十三)當事人發現未經斟酌之證物或得使用該證物者
    。但以如經斟酌可受較有利益之裁判者為限。又，民事訴訟
    法第492條第1項第11款（即現行同法第496條第1項第13款）
    所謂當事人發見未經斟酌之證物，係指前訴訟程序事實審之
    言詞辯論終結前已存在之證物，因當事人不知有此，致未經
    斟酌，現始知之者而言，最高法院29年度上字第1005號判例
    亦可資參照。
四、經查，兩造間請求返還消費貸款事件經新竹地院93年度訴字
    第532號判決確定後 ，聲請人即對該確定判決提起再審之訴
    ，惟因逾期未繳納裁判費 ，經新竹地院94年度再字第2號裁
    定駁回其再審之訴。聲請人對前開裁定提起抗告，復經本院
    94年度抗字第1932號裁定駁回，該裁定因不得提起再抗告歸
    於確定。嗣聲請人即就該確定裁定聲請再審，經本院94年度
    再抗字第59號裁定駁回其再審聲請，聲請人復就本院94年度
    再抗字第59號裁定聲請再審，嗣並經95年 1月19日本院94年
    度再抗字第78號裁定駁回其再審聲請，此有新竹地院93年度
    訴字第532號判決、94年度再字第2號裁定、本院94年度抗字
    第1932號裁定、94年度再抗字第59號裁定及94年度再抗字第
    78號裁定影本可考。現聲請人復就95年 1月19日本院94年度
    再抗字第78號確定裁定聲請再審，惟其再審事由均僅係就新
    竹地院93年度訴字第532號確定判決加以指摘， 而非就本院
    95年 1月19日94年度再抗字第78號確定裁定有何合於民事訴
    訟法第496條第1項第13款規定再審事由之具體情事加以敘明
    。況，聲請人所主張之前開未經斟酌之證物於原裁定確定前
    即已存在，且亦為聲請人所明知，顯非屬於程序終結前已存
    在之證物，因當事人不知有此致未經斟酌，現始知之之證物
    。且聲請人於新竹地院93年度訴字第 532號訴訟審理程序中
    亦曾主張民法第745條之保證人先訴抗辯權、同法第247條之
    1及銀行法第12條之1規定等抗辯，有上揭判決可參，故亦不
    能謂聲請人已就訴訟標的已逕行認諾及已證明相對人無起訴
    之必要，而有民事訴訟法第80條規定之適用，故聲請人主張
    亦無足採。至於聲請人雖於聲請再審狀中亦請求廢棄94年2
    月22日新竹地院93年度訴字第532號裁定， 惟本件聲請既無
    理由，就該部分本院自無從審酌，併此敘明。綜上所述，聲
    請人本於前開理由聲請再審，為無理由，應予駁回，爰裁定
    如主文。
中    華    民    國    95    年    5     月    29    日
                  民事第七庭  審判長法  官  鄭三源
                                    法  官  周美月
                                    法  官  黃嘉烈
正本係照原本作成。
不得抗告。
中    華    民    國    95    年    5     月    30    日
                                    書記官  倪淑芳


司法院資訊處製作；財團法人民間司法改革基金會備份。
